【裁判字號】    97,親,38
【裁判日期】    980826
【裁判案由】    確認親子關係存在
【裁判全文】
臺灣苗栗地方法院民事判決                97年度親字第38號
原      告  乙○○
被      告  甲○○
特別代理人  丙○○
上列當事人間請求確認親子關係存在事件，本院於民國98年8 月
10 日言詞辯論終結，判決如下：
    主  文
確認原告與被告甲○○（男，民國○○○年○月○○○日生，為
印尼籍人士Ida Hadijah ，印尼護照號碼AK一０五一七四號，所
生之子）間之親子關係存在。
訴訟費用由被告負擔。
    事實及理由
一、原告起訴主張：訴外人即被告之生母Ida Hadijah 為來台工
    作之印尼籍人士，Ida Hadijah 之配偶已於93年1 月5 日死
    亡，其於96年間來台，與原告同居且懷孕，並於97年6 月29
    日在苗栗市產下被告。因原告與被告之母無婚姻關係，故被
    告實為原告之非婚生子女，而兩造於98年2 月間亦由法務部
    調查局鑑定血緣關係，經鑑定結果，被告確為原告所生之子
    無誤。又被告自幼由原告撫育，依民法第1065條之規定，視
    為認領，然因戶政機關對於被告之國籍及身分有疑慮，未能
    接受原告辦理認領登記，以致兩造間之身分關係在法律上不
    明確，自有依判決確認之必要，為此訴請確認原告與被告間
    之親子關係存在。
二、被告則以：對於血緣鑑定報告之真正不爭執，被告確實為原
    告之子，且由原告撫育迄今。
三、按確認法律關係之訴，非原告有即受確認判決之法律上利益
    者，不得提起之，民事訴訟法第247 條第1 項定有明文。復
    按非婚生子女經生父認領者，視為婚生子女，其經生父撫育
    者，視為認領，民法第1065條第1 項亦定有明文。查本件原
    告起訴主張原告與被告之母無婚姻關係，然兩造有血緣關係
    ，被告確為原告所生，惟因被告之母業已返回印尼，戶政單
    位對於被告之國籍認定有疑慮，以致原告無法辦理認領登記
    ，兩造間之親子關係有無即不明確，原告法律上即有不安之
    狀態，得以判決除去之，自堪認原告有即受確認判決之法律
    上利益，是原告提起本件訴訟，核與上開規定相符，應予准
    許，合先敘明。
三、查原告主張被告之生母Ida Hadijah 為來台工作之印尼籍人
    士，Ida Hadijah 之配偶已死亡，其於96年間來台，與原告
    同居且懷孕，並於97年6 月29日在苗栗市產下被告，惟原告
    與被告之母無婚姻關係。而兩造於98年2 月間亦由法務部調
    查局鑑定血緣關係，經鑑定結果，被告確為原告所生之子等
    事實，業據其提出被告之出生證明書、預防接種時程及紀錄
    表、被告生母之配偶死亡證明書及法務部調查局鑑定書為證
    ，另經本院向內政部入出國及移民署調閱被告之母Ida Hadi
    jah 之外勞居留資料、入出境資料、護照資料核閱無誤。復
    經本院向駐印尼代表處查詢被告之母申請入台資料，其在簽
    證申請表上婚姻狀況記載其為鰥寡人士，無配偶相關資料，
    有駐印尼代表處函文及中華民國外籍勞工簽證申請表、護照
    資料等件為證。另依法務部調查局鑑定書鑑定結果記載「依
    據遺傳法則，Ida Hadijah 之子之各項DNA 型別與乙○○之
    各項相對應型別均無矛盾，研判乙○○很可能（機率99.9％
    以上）為Ida Hadijah 之子之生父」等語，是自堪信原告之
    前開主張為真實。
四、查被告與原告間有血緣上父子關係，業經法務部調查局鑑定
    屬實，已如前述，又被告自幼與原告生活，由原告撫育迄今
    ，依民法第1065條第1 項之規定，已視為認領，準此以言，
    被告視為原告之婚生子女，原告與被告間已發生法律上之父
    子關係。從而，原告訴請確認原告與被告間之親子關係存在
    ，為有理由，應予准許。
五、據上論結，本件原告之訴為有理由，依民事訴訟法第78條，
    判決如主文。
中    華    民    國    98    年    8     月    26    日
                      家事法庭法  官  曾明玉
以上正本係照原本作成
如不服本判決，應於判決送達後20日之不變期間內，向本院提出
上訴狀。
                              書記官  楊思賢
中    華    民    國    98    年    8     月    26    日


司法院資訊處製作；財團法人民間司法改革基金會備份。
